【裁判字號】    89,易,1169
【裁判日期】    900627
【裁判案由】    詐欺
【裁判全文】
zO灣屏東地方法院刑事判決                        八十九年度易字第一一六九號
    公  訴  人  臺灣屏東地方法院檢察署檢察官
    被      告  丁○○
    選任辯護人  郭憲彰
右列被告因詐欺等案件，經檢察官提起公訴（八十九年度偵緝字第三三號），本院判
決如左：
    主  文
丁○○共同意圖為自己及第三人不法之所有，以詐術使人將本人之物交付，處拘役參
拾日，併科罰金參仟元，拘役如易科罰金，罰金如易服勞役，均以參佰元折算壹日。
    事  實
一、丁○○及蘇榮國（未據起訴）係配偶關係，二人自民國八十四年六月間開始在屏
    東縣新園鄉鹽埔村某處魚塭共同從事魚類養殖業。惟八十五年十一月至十二月間
    ，二人明知彼此均已無償債能力，竟仍基於意圖為自己不法所有之犯意聯絡，陸
    續由蘇榮國向尚德實業股份有限公司（下稱「尚德公司」）訂購價格共計新台幣
    （下同）四十六萬元之飼料，而由丁○○分別於八十六年一月間及同年二月間簽
    發面額各為十五萬、二十五萬元、六萬元；發票日各為八十六年三月一日、同年
    四月十六日、同年四月三十日之支票三紙予「尚德公司」之業務員，並佯稱將所
    飼養之魚類賣出後即可清償貨款，使「尚德公司」陷於錯誤而交付飼料。然「尚
    德公司」屆期向彰化銀行東港分行提示支票時，均因丁○○早於八十六年二月二
    十八日已被彰化銀行列為拒絕往來戶而不獲兌現，嗣經「尚德公司」派員尋訪蘇
    榮國及丁○○，又因二人已搬遷他處，不告而別，始知受騙。
二、案經「尚德公司」訴由台灣屏東地方法院檢察署檢察官偵查起訴。
    理  由
一、訊據被告丁○○固坦承有簽發前揭支票三紙予告訴人「尚德公司」以購買魚飼料
    及該等支票屆期均未獲兌現等事實，惟矢口否認有何詐欺犯行，辯稱：飼料買賣
    之事都是伊之丈夫蘇榮國與告訴人在接洽，伊只是提供支票給蘇榮國使用而已；
    且嗣後係因所飼養的虱目魚價格不好，才導致債務不履行，沒有詐騙告訴人之意
    思云云。經查：
    (一)被告及其夫蘇榮國自八十五年十一月間起開始向告訴人訂購魚飼料，並由被告
      簽發前開三張支票以為給付，惟屆期支票均未獲兌現，而被告及其夫蘇榮國又
      雙雙搬遷他處，不告而別等情，業據告訴人之代理人甲○○及乙○○（原名林
      文得）於偵、審中指訴綦詳，並核與被告自白相符，復有支票及屏東縣票據交
      換所存款不足退票單影本各三紙（支票影本上有「八十六年二月二十日拒絕往
      來戶」等字樣）附卷可憑，堪信為真實。
    (二)被告雖否認其有詐欺犯意，並以前揭情詞為辯，然被告之夫蘇榮國購買飼料時
      ，被告均有在場乙節，已迭經告訴人之代理人乙○○於偵、審中指訴明確（八
      十八年偵字第四○九三號卷第二十二頁；本院八十九年十一月八日訊問筆錄參
      照），復參以被告自承：「（支票）是我申請的，也是我簽發的，對方說多少
      ，我就簽多少。」等語（本院八十九年十月十八日審判筆錄），堪認被告應知
      曉簽發支票之用途，而有參與本件飼料之買賣無訛，被告辯稱未參與飼料買賣
      云云，顯與事實不符，難予採信。
    (三)又被告雖另以因其等所飼養的虱目魚價格不好，才導致債務不履行，沒有詐騙
      之意思云云為辯。然被告既知曉其夫蘇榮國於八十五年五、六月間已遭銀行列
      為拒絕往來戶；且被告自己之經濟狀況亦於八十五年七、八月間賀伯颱風過境
      後惡化，並於八十六年二月間為彰化銀行列為拒絕往來戶（九十年六月十三日
      審判筆錄參照），惟猶於八十六年一、二月間接續簽發右開總額高達四十六萬
      元之支票予告訴人，則其於簽發支票時，應已預知該等票據屆時將難以兌現。
      再參諸被告在賣出最後一批漁貨時，竟將所得款項用以繳納水電費，而未償還
      飼料款之情（被告自白，同前審判筆錄），更可知被告於購買飼料時，即已無
      意清償價款。是被告既明知已無償債能力，且無償還債務之意願，猶向告訴人
      訂購大量飼料，待所簽發之支票不獲兌現時，又搬遷他處，不告而別，嗣經台
      灣屏東地方法院檢察署於偵查此案中發布通緝（八十八年十二月七日丙○玲和
      緝字第九四二號），始將被告緝獲到案，已足認被告與其夫蘇榮國有共同詐欺
      之犯意甚明，被告辯稱無詐欺犯意云云，應屬事後卸責之詞，亦不足採。
    此外，復有中央氣象局一九八一年至二○○○年侵台颱風一覽表乙份及彰化銀行
    東港分行九十年五月二日彰東港字第七○三號函乙紙，分別可供證明賀伯颱風侵
    襲台灣的時間約在八十五年七月至八月間，係在被告向告訴人購買飼料之前，及
    被告在彰化銀行東港分行開立之帳戶已於民國八十六年列為拒絕往來戶等情，有
    該一覽表及函文附卷可憑。本件事證已臻明確，被告犯行洵堪認定，應依法論科
    。
二、核被告丁○○所為，係犯刑法第三百三十九條第一項之詐欺取財罪。被告與其夫
    蘇榮國間對此有犯意之聯絡及行為之分擔，均為共同正犯。茲審酌被告有偽造文
    書之前科，經法院判處有期徒刑一年，緩刑三年確定，目前正於緩刑中，其犯罪
    之動機、手段、所得金額、被害人之損失，前開飼料買賣之主要接洽人為被告之
    夫蘇榮國，至判決前一日止，已償還告訴人貨款十萬元，有存款憑條影本乙紙附
    卷等一切情狀，爰量處如主文所示之刑，並就處拘役及併科罰金，分別諭知易科
    罰金及易服勞役之折算標準，以資懲儆。
三、查被告行為後，刑法第四十一條規定已於九十年一月十日修正公布，依刑法第二
    條第一項前段規定，應適用新法，附此敘明。
四、至被告之夫蘇榮國所涉之共同詐欺罪嫌，爰請檢察官另行偵辦。
據上論斷，應依刑事訴訟法第二百九十九條第一項前段，刑法第二條第一項前段、第
二十八條、第三百三十九條第一項、第四十一條第一項前段、第四十二條第二項，罰
金罰鍰提高標準條例第一條前段、第二條，判決如主文。
中      華      民      國      九十      年      六    月    二十七    日
                                      臺灣屏東地方法院刑事第一庭
                                          法  官   王以齊
右正本證明與原本無異。
對於本判決如有不服應於收受送達後十日內向本院提出上訴書狀上訴於台灣高等法院
高雄分院並按他造當事人之人數附具繕本。
                                          書記官   林天化
中      華      民      國      九十      年      六      月  二十七    日
附錄本判決論罪科刑法條：
刑法第三百三十九條第一項
意圖為自己或第三人不法之所有，以詐術使人將本人或第三人之物交付者，處五年以
下有期徒刑、拘役或科或併科一千元以下罰金。


司法院資訊處製作；財團法人民間司法改革基金會備份。
